臺灣高雄地方法院刑事判決　　　　　　　96年度訴緝字第35號
公　訴　人　台灣高雄地方法院檢察署檢察官
被　　　告　甲○○
　　　　　　　　　　（另案於臺灣高雄第二監獄執行）
上列被告因違反毒品危害防制條例案件，經檢察官提起公訴（95
年度毒偵字第3492號），及移送併案審理（95年度毒偵字第3380
號、95年度毒偵字第4006號、95年度毒偵字第4589號、95年度毒
偵字第5491號），本院判決如下：
　　主  文                                       
甲○○連續施用第一級毒品，累犯，處有期徒刑壹年貳月，扣案
如附表一所示之物均沒收銷燬，附表三所示之物沒收；又連續施
用第二級毒品，累犯，處有期徒刑柒月，扣案如附表二所示之物
均沒收銷燬，附表四所示之物沒收；應執行有期徒刑壹年捌月，
扣案如附表一、二所示之物均沒收銷燬，附表三、四所示之物均
沒收。
    事  實
一、甲○○前於民國90年間，因施用毒品案件，經本院以90年度
    毒聲字第2254號裁定令入戒治處所施以強制戒治，於91年5
    月9 日停止戒治釋放出所交付保護管束，並接續徒刑之執行
    ，至91年11月8 日保護管束期滿，另於90年間因施用毒品案
    件，經本院分別以90年度易字第1811號及90年度訴字第2398
    號判決各判處有期徒刑5 月及1 年確定，復經本院以91年度
    聲字第1309號裁定定應執行刑1 年4 月，於92年8 月14日縮
    刑執行完畢出監。
二、詎甲○○於前受強制戒治執行完畢釋放後5 年以內，猶不知
    悔改，明知海洛因及甲基安非他命業經公告為毒品危害防制
    條例第二條第二項所列管之第一、二級毒品，不得非法持有
    、施用，竟仍基於施用第一級毒品海洛因之概括犯意，自95
    年1 月26日起至95年5 月29日止，連續在其高雄縣林園鄉○
    ○路51號住處內等處，以將海洛因摻水置入注射針筒施打之
    方式，施用第一級毒品海洛因多次。另並基於施用第二級毒
    品甲基安非他命之概括犯意，自95年1 月26日起至95年5 月
    29日止，連續在其高雄縣林園鄉○○路51號住處內等處，以
    將甲基安非他命置入玻璃球內燒烤而吸食含有第二級毒品甲
    基安非他命成分氣體的方式，施用第二級毒品甲基安非他命
    多次，嗣為警先後於下列時地查獲：
（一）於95年3 月17日23時許，在高雄縣鳳山市○○路60巷口為
      警查獲，當場扣得其所有如附表二編號１所示之物品，並
      經其同意採集尿液送驗。
（二）於95年3 月23日19時許，在高雄縣鳳山市○○○路中崙國
      小前為警盤查查獲，當場扣得其所有如附表二編號２所示
      之物品，並經其同意採集尿液送驗。
（三）於95年5 月5 日11時許，在高雄縣大寮鄉○○路○段86-1
      號前為警盤查查獲，當場扣得其所有如附表一編號１、附
      表三、四編號１、２所示之物品，並經其同意採集尿液送
      驗。
（四）於95年5 月25日17時許，在高雄縣鳳山市○○街為警盤查
      查獲，當場扣得其所有如附表一編號２、附表三編號３所
      示之物品，並經其同意採集尿液送驗。
（五）於95年5 月29日19時30分許，在高雄市前鎮區○○○街20
      2 巷14之2 號為警查獲，當場扣得其所有如附表三編號４
      所示之物品，並經其同意採集尿液送驗。
三、案經高雄市政府警察局小港分局、高雄縣政府警察局鳳山分
    局等先後報請台灣高雄地方法院檢察署檢察官偵查起訴暨移
    請併案審理。
    理  由
一、按本件被告甲○○所犯係死刑、無期徒刑、最輕本刑為3 年
    以上有期徒刑以外之罪，其於準備程序就前揭被訴及併案事
    實為有罪之陳述，經受命法官告知簡式審判程序之旨，並聽
    取其與公訴人之意見後，本院認無不得或不宜改依簡式審判
    程序進行之處，爰依刑事訴訟法第273 條之1 第1 項、第28
    4 條之1 ，裁定本件由受命法官獨任進行簡式審判程序，合
    先敘明。
二、上揭施用第一級毒品海洛因及第二級毒品甲基安非他命之犯
    罪事實，業據被告甲○○於本院審理時均供認不諱，且被告
    於95年3 月17日、95年3 月23日、95年5 月5 日、95年5 月
    25日、95年5 月29日所採集之尿液，經送檢驗結果，均呈毒
    品嗎啡及甲基安非他命陽性反應，此有高雄市立凱旋醫院濫
    用藥物尿液檢驗報告書2 紙及臺灣檢驗科技股份有限公司濫
    用藥物尿液檢驗報告3 紙在卷可證，此外，扣案如附表一、
    二所示之物，經送檢驗後，確呈第一級毒品海洛因或第二級
    毒品甲基安非他命陽性反應（毒品種類、重量均如附表一、
    二所載），此有法務部調查局鑑定通知書2 紙、高雄醫學大
    學附設中和紀念醫院檢驗報告4 紙在卷可稽（卷內頁數均如
    附表一、二所載），另附表三、四之物，經被告於本院審理
    時自承該物為其所有，供其施用毒品犯罪所用之物。綜上，
    足認被告自白與證據相符，其確有施用第一級毒品海洛因及
    第二級毒品甲基安非他命之犯行，洵堪認定。
三、論罪科刑部分：
（一）按犯毒品危害防制條例第10條施用毒品罪者，檢察官應先
      將被告送勒戒處所觀察、勒戒，經觀察、勒戒後，認有繼
      續施用毒品傾向者，應由檢察官聲請法院裁定令入戒治處
      所施以強制戒治，強制戒治期滿或交付保護管束期滿，應
      由檢察官為不起訴之處分。觀察勒戒或強制戒治執行完畢
      釋放後，5 年內再犯第10條之罪，檢察官應依一般刑事訴
      訟程序予以起訴論罪科刑。此觀諸毒品危害防制條例第20
      條第1 項、第2 項、第23條規定自明。被告前既曾因施用
      毒品案件，經本院以90年度毒聲字第2254號裁定令入戒治
      處所施以強制戒治，於91年5 月9 日停止戒治釋放出所交
      付保護管束，至91年11月8 日保護管束期滿，有臺灣高等
      法院被告前案紀錄表在卷可稽，其於強制戒治執行完畢釋
      放後5 年內再犯本件施用毒品案件，依前述規定應予論罪
      科刑。
（二）被告行為後，如附表五所示之相關法律均業經變更，並俱
      自95年7 月1 日施行，玆經整體比較結果，裁判時法並未
      較為有利，從而依刑法第2 條第1 項前段規定，自應適用
      各該行為時法，亦即修正前法至明。
（三）按海洛因、甲基安非他命為毒品危害防制條例所稱之第一
      級毒品、第二級毒品，此觀諸該條例第2 條第2 項第1 款
      、第2 款甚明，被告施用第一級毒品海洛因及第二級毒品
      甲基安非他命，核其所為，係犯毒品危害防制條例第10條
      第1 項、第2 項之施用第一級、第二級毒品罪。被告持有
      海洛因及甲基安非他命後進而施用，其持有之低度行為，
      應為施用之高度行為吸收，均不另論罪。被告先後多次施
      用海洛因、甲基安非他命犯行，時間緊接，犯罪構成要件
      相同，顯係基於概括犯意為之，均應依連續犯之規定各論
      以一罪。被告所犯上開二罪間，犯意各別、行為互殊，觸
      犯構成要件相異之罪名，自應分論併罰。
（四）又被告曾因施用毒品案件，經本院分別以90年度易字第18
      11號及90年度訴字第2398號判決各判處有期徒刑5 月及1
      年確定，復經本院以91年度聲字第1309號裁定定應執行刑
      1 年4 月，於92年8 月14日縮刑執行完畢出監，有臺灣高
      雄地方法院檢察署刑案資料查註紀錄表及臺灣高等法院被
      告前案紀錄表可按，其於有期徒刑執行完畢後，5 年以內
      再犯有期徒刑以上之罪，均為累犯，各應依刑法第47條規
      定加重其刑。
（五）爰審酌被告於前經強制戒治執行完畢釋放後，仍未能徹底
      戒絕毒品，再犯本件施用毒品罪，顯見其自制力不足，無
      法擺脫毒品，未能體悟施用毒品對自己、家人造成之傷害
      及社會之負擔，且於為警查獲，猶一再施用毒品，故應藉
      由刑罰之執行，以收教化之功能，惟念所犯施用毒品罪乃
      屬戕害自身身心健康行為，尚未對他人造成實害，其行為
      本身對社會所造成之危害並非直接，反社會性之程度應屬
      較低，並參以被告犯後坦承施用毒品犯行，及其施用毒品
      之期間、次數等一切情狀，分別量處如主文所示之刑，並
      定應執行刑，以資懲儆。
四、至於附表一及附表二所示之物，係毒品海洛因或甲基安非他
    命，依毒品危害防制條例第18條第1 項前段規定，不論屬於
    犯人與否，併予宣告沒收銷燬之。附表三、四所示之物，係
    被告所有，供其施用毒品所用之物，均應依刑法第38條第1
    項第2 款規定宣告沒收。
五、移送併辦部分之犯行即臺灣高雄地方法院檢察署95年度毒偵
    字第3380號、95年度毒偵字第4006號、95年度毒偵字第4589
    號、95年度毒偵字第5491號部分，雖未據公訴人起訴，然與
    前揭已起訴部分有連續犯之裁判上一罪關係，當為起訴效力
    所及，本院自應一併審理，併予敘明。
據上論斷，應依刑事訴訟法第273 條之1 第1 項、第284 條之1
、第299 條第1 項前段，毒品危害防制條例第10條第1 項、第2
項、第18條第1 項前段，刑法第11條、第2 條第1 項前段，修正
前刑法第56條、第47條、第51條第5 款、第9 款、第38條第1 項
第2 款，判決如主文。
本案經檢察官高嘉惠到庭執行職務。
中　　華　　民　　國　　96　　年　　2　　月　　27　　日
                  刑事第四庭    法　官　林意芳
以上正本證明與原本無異。
如不服本判決，應於收受送達後10日內向本院提出上訴書狀。
中　　華　　民　　國　　96　　年　　2　　月　　27　　日
　　　　　　　　　　　　　　　  書記官  曾秀鳳
附表一
１、第一級毒品海洛因2 包（驗後淨重合計1.87公克、空包裝袋
    重0.49公克，檢驗報告詳本院95年訴字第1705號卷頁104）
    。
２、第一級毒品海洛因1 包（驗後淨重0.16公克、空包裝袋重0.
    31公克，檢驗報告詳本院95年訴字第1705號卷頁102） 。
附表二
１、第二級毒品甲基安非他命3 包（驗後淨重分別為0.11、0.19
    、0.41公克，檢驗報告詳本院95年訴字第1705號卷頁50-52
    ）。
２、第二級毒品甲基安非他命1 包（驗後淨重2.32公克，檢驗報
    告詳本院95年訴字第1705號卷頁55 ）。
附表三
１、針筒1 支
２、杓子4 支
３、針筒1 支
４、針筒1 支
附表四
１、吸食器1 支
２、同附表三編號２之杓子4 支
┌───────────────────────────────────────────────┐
│附表五：                                                                                      │
├──────┬─────────────┬─────────────┬───────┬────┤
│相關變更條文│行為時法（下稱舊法）之內容│裁判時法（下稱新法）之內容│比  較  理  由│備    註│
├──────┼─────────────┼─────────────┼───────┼────┤
│ 【連續犯】 │第56條：「連續數行為而犯同│（刪除）                  │新法刪除連續犯│被告先後│
│            │一之罪名者，以一罪論。但得│                          │之規定。      │數次之犯│
│            │加重其刑至2 分之1 。」    │                          │              │行，依新│
│            │                          │                          │              │法須分論│
│            │                          │                          │              │併罰，依│
│            │                          │                          │              │舊法則僅│
│            │                          │                          │              │論1 罪，│
│            │                          │                          │              │是舊法有│
│            │                          │                          │              │利。    │
│            │                          │                          │              │        │
├──────┼─────────────┼─────────────┼───────┼────┤
│【累犯變更】│受有期徒刑之執行完畢，或受│受徒刑之執行完畢，或一部之│前案依軍法裁判│本案不論│
│修正前刑法第│無期徒刑或有期徒刑一部之執│執行而赦免後，5 年以內故意│者，及因過失再│適用舊法│
│47條、第49條│行而赦免後，5 年以內再犯有│再犯有期徒刑以上之罪者，為│犯有期徒刑以上│或新法，│
│→修正後刑法│期徒刑以上之罪者，為累犯，│累犯，加重本刑至2 分之1 。│之罪者，是否構│均構成累│
│第47條第1 項│加重本刑至2 分之1 。累犯之│第98條第2 項關於因強制工作│成累犯，新舊法│犯，是以│
│、第2 項、第│規定，於前所犯罪依軍法或於│而免其刑之執行者，於受強制│規定互歧。且新│新法並未│
│49條        │外國法院受裁判者，不適用之│工作處分之執行完畢或一部之│法復另行增訂強│較有利。│
│            │。                        │執行而免除後，5 年以內故意│制工作執行完畢│        │
│            │                          │再犯有期徒刑以上之罪者，以│後之擬制累犯規│        │
│            │                          │累犯論。累犯之規定，於前所│定。          │        │
│            │                          │犯罪在外國法院受裁判者，不│              │        │
│            │                          │適用之。                  │              │        │
├──────┼─────────────┼─────────────┼───────┼────┤
│【多數有期徒│宣告多數有期徒刑者，於各刑│宣告多數有期徒刑者，於各刑│多數有期徒刑定│舊法較為│
│刑定應執行刑│中之最長期以上，各刑合併之│中之最長期以上，各刑合併之│其應執行之刑之│有利。  │
│之變更】刑法│刑期以下，定其刑期。但不得│刑期以下，定其刑期。但不得│最高度刑，由20│        │
│第51條第5 款│逾20年。                  │逾30年。                  │年提高為30年。│        │
╠══════╪═════════════╧═════════════╧═══════╧════╣
║整體比較結果│舊法有連續犯規定，以1罪論，且合併定應執行刑之上限較低，故舊法有利於被告。       ║
╚══════╧════════════════════════════════════════╝
附錄本案論罪科刑法條全文
毒品危害防制條例第10條
施用第1級毒品者，處6月以上5年以下有期徒刑。
施用第2級毒品者，處3年以下有期徒刑。
